【裁判字號】    95,訴,1942
【裁判日期】    950731
【裁判案由】    毒品危害防制條例
【裁判全文】
臺灣板橋地方法院刑事判決              95年度訴字第1942號
公  訴  人  臺灣板橋地方法院檢察署檢察官
被      告  甲○○
上列被告因違反毒品危害防制條例案件，經檢察官提起公訴（94
年度毒偵字第258 、3664號），及移送併辦（95年度毒偵字第46
09號），因被告於準備程序進行中就被訴事實為有罪之陳述，經
告知簡式審判程序之旨，本院裁定由受命法官獨任進行簡式審判
程序，並判決如下：
    主  文
甲○○連續施用第一級毒品，累犯，處有期徒刑捌月。扣案之注
射針筒貳支沒收。
    事  實
一、甲○○前於民國87年間因施用第一級毒品海洛因案件，經本
    院以87年度毒聲字第2186號裁定令入臺灣臺北戒治所施以強
    制戒治，嗣被告停止強制戒治並付保護管束，惟於保護管束
    期間，再因施用毒品案件經本院以88年度毒聲字第3733號裁
    定撤銷停止戒治令入戒治處所施以強制戒治，甫於89年3 月
    21日強制戒治期滿釋放出所。甲○○復於92年間再犯施用第
    一級毒品海洛因案件，經本院於92年10月30日以92年度簡字
    第2931號判處有期徒刑6 月，並於同年11月28日確定，已於
    94年7 月11日易科罰金執行完畢。詎仍無法戒除毒癮，復於
    前開92年度簡字第2931號判決確定後5 年內，明知海洛因及
    安非他命業經公告列為毒品危害防制條例第2 條之第1 、2
    級毒品，不得非法持有、施用，竟基於施用第1 級毒品海洛
    因之摡括犯意，及施用第2 級毒品安非他命之犯意，自94年
    10月間開始至95年6 月28日下午6 時許，在其位於臺北縣新
    莊市○○街43巷5 號2 樓住處內及臺北縣新莊市○○路加油
    站之廁所內，以注射針筒之方式，平均1 星期施用3 次，連
    續多次施用海洛因，又其中94年12月28日為警採尿前26小時
    內某時許，乃係將海洛因、安非他命摻在一起之方式，施用
    海洛因及安非他命1 次，嗣分別於(一)94年12月28日15時許，
    在臺北縣新莊市○○路○○街一路口為警查獲；(二)又於95年
    5 月11日凌晨零時10分許，在臺北縣新莊市○○街43巷5 號
    2 樓住處內為警查獲，並扣得甲○○所有供施用毒品所用之
    注射針筒2 支；(三)復於95年6 月30日9 時30分許，在臺北縣
    三峽鎮○○路106 巷底為警查獲。
二、案經臺北縣政府警察局新莊及三重分局報請臺灣板橋地方法
    院檢察署檢察官偵查起訴及移送併辦。
    理  由
一、訊據被告甲○○坦承前開犯罪實，而被告於94年12月28日及
    95年5 月11日為警所採尿液送臺灣檢驗科技股份有限公司檢
    驗結果，前者發現確有鴉片類、安非他命之陽性反應，後者
    發現有鴉片類之陽性反應，此有臺北縣政府警察局新莊分局
    偵辦毒品案被移送者姓名及代碼對照表、臺北縣政府警察局
    三重分局查獲毒品案件被移送者姓名、代碼對照表各1 紙、
    及臺灣檢驗科技股份有限公司95年1 月25日、95年5 月29日
    出具之濫用藥物檢驗報告2 紙附卷可稽。次查，該臺灣檢驗
    公司係先以酵素免疫分析法（ＥＩＡ）篩驗，其尿液中海洛
    因代謝物嗎啡、安非他命濃度超出檢測範圍，再以氣相層析
    質普儀分析法（ＧＣ／ＭＳ）確認；其檢驗方法係以「氣相
    層析儀」先將物質氣化後，再經分析管分離，由於各種物質
    之沸點及對管柱之吸附力不同，在經過檢測器（Detector）
    測定後，表現出不同之滯留時間（Retens ion time），以
    滯留時間來判斷係何種物質；再利用「質普儀」為檢測器，
    將物質撞擊成碎片，記錄其質譜圖。因每個化合物之鍵結能
    力不同，故不同之物質會有其特定之質譜圖，因此在物質之
    判斷上有如指紋之鑑定，在理論上，扣除人為因素，其精確
    度已接近百分之百，此外復有被告所有供施用毒品所用之注
    射針筒2 支扣案可資佐證，足證被告前開自白應與事實相符
    ，應予信實。第查，被告甲○○前於87年間因施用第一級毒
    品海洛因案件，經本院以87年度毒聲字第2186號裁定令入臺
    灣臺北戒治所施以強制戒治，嗣被告停止強制戒治並付保護
    管束，惟於保護管束期間，再因施用毒品案件經本院以88年
    度毒聲字第3733號裁定撤銷停止戒治令入戒治處所施以強制
    戒治，甫於89年3 月21日強制戒治期滿釋放出所。甲○○復
    於92年間再犯施用第一級毒品海洛因案件，經本院於92年10
    月30日以92年度簡字第2931號判處有期徒刑6 月，並於同年
    11月28日確定等情，有臺灣高等法院被告全國前案紀錄表在
    卷可稽，其於92年度簡字第2931號判決確定5 年內再犯施用
    第1 、2 級毒品之罪，與毒品危害防制條例第23條第2 項之
    規定相符，殆無疑問。從而，本案事證已臻明確，被告犯行
    洵堪認定，自應依法論科。
二、核被告甲○○行為後，刑法業於94年2 月2 日修正公布，並
    自95年7 月1 日起生效施行，其第2 條第1 項規定行為後法
    律有變更者，適用行為時之法律，但行為後之法律有利於行
    為人者，適用最有利於行為人者，是針對刑法修正變更之部
    分，自應就有利或不利於被告之一切相關情狀，綜理全部結
    果而為比較，以定其應適用之法律，且一經定其應適用之法
    律後，即需整體適用之，除法有明文外，不得任意割裂適用
    ；次本院綜理被告甲○○所涉上揭犯行之一切相關情形，認
    適用行為時即修正前刑法之相關規定處斷，對其較為有利，
    依刑法第2 條第1 項前段規定，自應適用修正前刑法規定處
    斷（本件涉及刑法修正之法律變更部分，乃第56條之連續犯
    、第47條之累犯及第11條前段之橋接條款等事項，而修正後
    刑法業已刪除連續犯之規定，倘遇有此情形，即需併合處罰
    ，此結果顯然不利於被告，另累犯、橋接條款等部分，於本
    件被告之情形，則不生明顯之有利或不利結果，據此，自應
    定其應適用之法律為被告行為時法即修正前刑法，且須整體
    適用修正前刑法）。次按海洛因及安非他命分屬第1 級及第
    2 級毒品，毒品危害防制條例第2 條第2 項第1 款及第2 款
    定有明文。核被告甲○○所為，係犯毒品危害防制條例第10
    條第1 項之施用第1 級毒品罪及同條第2 項之施用第2 級毒
    品罪；其持有海洛因及安非他命之低度行為，分別為施用之
    高度行為所吸收，均不另論罪；又其先後多次施用海洛因之
    犯行，時間緊接，方法相同，觸犯構成要件相同之罪名，顯
    係基於概括之犯意為之，為連續犯，應依刑法第56條之規定
    以一罪論，並加重其刑。公訴人雖未就上揭被告連續於95年
    5 月9 日後至95年6 月28日下午6 時許止施用第1 級毒品海
    洛因犯行部分提起公訴，惟該部分與原起訴論罪部分，既具
    有連續犯之裁判上一罪關係，依審判不可分原則，乃為公訴
    效力所及，本院自得併予審究。至於被告甲○○於94年12月
    28日為警採尿前26小時內某時同時施用海洛因及安非他命2
    種毒品，應屬一施用行為而同時觸犯上揭2 罪名，為想像競
    合犯，應依刑法第55條之規定（按：新修正之該條但書係科
    刑之限制，乃係關於想像競合犯法理之明文化，非屬法律之
    變更，自無須比較新舊法），從1 重之連續施用第1 級毒品
    罪處斷，公訴意旨謂上揭2 罪間，因犯意各別，行為互異，
    而應予以分論併罰乙節，尚有未洽，附予敘明。末查被告曾
    於92年間因施用第1 級毒品海洛因案件，經本院於92 年10
    月30日以92年度簡字第2931號判處有期徒刑6 月，並於同年
    11月28日確定，已於94年7 月11日易科罰金執行完畢，有卷
    附臺灣高等法院被告全國前案紀錄表1 份可按，其受有期徒
    刑執行完畢後5 年以內再犯本案法定刑為有期徒刑之罪，為
    累犯，應依法遞加重其刑。爰審酌被告已有多次施用毒品之
    前案紀錄，猶因施用海洛因及安非他命再犯本罪，顯未衷心
    悛悔，漠視法令之禁制，恣意濫用藥品，甚為可訾，兼衡其
    施用海洛因、安非他命所生危害實以自戕健康為主，於他人
    尚無明顯重大危害及其犯後終能供認無隱，態度良好等一切
    情狀，量處如主文所示之刑。
三、扣案之注射針筒2 支，為被告所有供施用毒品所用之物，爰
    依刑法第38條第1 項第2 款規定（按：刑法第38條關於沒收
    之規定，亦同於95年7 月1 日修正施行，惟因沒收係屬從刑
    ，應隨同主刑適用同一準據法，而前揭比較新舊法結果，既
    適用刑法修正前相關規定，有關沒收之規定，自應適用修正
    前刑法第38條規定），併予宣告沒收之。至於94年12月28日
    所扣得之海洛因1 包（淨重0.5 公克）及安非他命1 包（淨
    重1 公克）及注射針筒1 支，被告稱為為其兄陳欣榮所有，
    因依臺北縣政府警察局新莊分局扣押物品目錄表所載之所有
    人／持有人／保管人係陳欣榮，因無證據顯示上開物品為被
    告所有，供犯本案所用之物，而上開物品為同案被告陳欣榮
    案件之重要證物，故就上開物品部分爰不諭知沒收銷燬之。
    又於95年6 月30日為警扣得之針筒2 支及殘渣袋1 包，依臺
    北縣政府警察局三峽分局三峽派出所扣押物品目錄表之所有
    人／持有人／保管人係陳振源及甲○○，因無證據顯示上開
    物品為被告所有，供犯本案所用之物，而上開物品為同案被
    告陳振源案件之重要證物，故就上開物品部分爰不諭知沒收
    銷燬之。
四、起訴意旨另以：被告甲○○除前開94年12月28日施用第2 級
    毒品犯行外，之前自94年10月間某日起另有多次施用第2 級
    毒品犯行。惟查，犯罪事實應依證據認定之，刑事訴訟法第
    15 4條第2 項定有明文。訊之被告堅詞否認另有於上開期間
    施用第2 級毒品安非他命之犯行，而遍查偵查全卷，亦無任
    何積極證據足資證明被告有上揭犯行，惟因起訴書認此部分
    與上開有罪部分有連續犯裁判上一罪之關係，爰不另為無罪
    諭知，附此敘明。
據上論斷，應依刑事訴訟法第273 條之1 第1 項、第299 條第1
項前段，毒品危害防制條例第10條第1 項，刑法第2 條第1 項前
段、修正前第11條前段、第56條、第47條、第38條第1 項第2 款
，判決如主文。
本案經檢察官張慶林到庭執行職務。
中    華    民    國    95    年    7     月    31    日
                  刑事第十二庭  法  官  吳幸娥
以上正本證明與原本無異
如不服本判決應於送達後10日內向本院提出上訴狀
                                書記官  洪惠玲
中    華    民    國    95    年    7     月    31    日
附錄本案論罪科刑法條全文：
毒品危害防制條例第10條
施用第一級毒品者，處 6 月以上 5 年以下有期徒刑。
施用第二級毒品者，處 3 年以下有期徒刑。


司法院資訊處製作；財團法人民間司法改革基金會備份。
